Curriculum Vitae

PD Dr. phil. Stefan Groth https://www.stefangroth.com

Version: gfi commit short, gfi year-gfi month-gfi day

Work Address

Universität Zürich Affolternstrasse 56 CH-8050 Zürich

Phone: +41 44 634 92 96 Email: stefan.groth@uzh.ch

Current Position

seit 03/2021

Privatdozent, ISEK – Institut für Sozialanthropologie und Empirische Kulturwissenschaft, Populäre Kulturen, Universität Zürich.

Research Interests

Politische Anthropologie und Europäisierungsforschung; Narratologie, linguistische Anthropologie und Kommunikationsethnografie; Kulturerbe und kulturelles Eigentum; Methoden der Empirischen Kulturwissenschaft; Kulturwissenschaftliche Sportforschung; Organisationsforschung.

Research Projects

Anstehend	Everyday Narratives of (De-)Legitimation: How Stories about Migration Policies and Ex-
	pert Regimes are told in Everyday Contexts (ab 11/2021 im Rahmen des Senior Fellowships
	am Centre for Global Cooperation Research).
seit 2021	Europe from Outside and from the Margins: The Everyday Production of Europe in Bor-
	derlands and Non-European Contexts.
seit 2019	Populäre Narrative des Politischen.
2016-2020	Mittelmaß als Praxis und Konstellation: Orientierungen am Mittelmaß aus empirisch-kul-
	turwissenschaftlicher Perspektive (Habilitationsprojekt).
seit 2013	Dimensionen des breitensportlichen Rennradfahrens und Laufens: Empirisch-kulturwis-
	senschaftliche Perspektiven auf Sport und Freizeit.
seit 2014	Qualitative Approaches to International Institutions (zusammen mit Katja Freistein, Alejan-
	dro Esguerra).
2014-2015	Culture as Resource and Diplomacy: Between Geopolitics and Issues-Based Policy (Post-
	Doc Fellowship Käte Hamburger Kolleg / Centre for Global Cooperation Research).
	•

I

The Ethics of / in Negotiating and Regulating Cultural Property (Leitung: Prof. Dr. Regina F. Bendix, DFG-Forschergruppe Cultural Property).

Communication Patterns and Decision-Making about Cultural Property in the International Forum of the World Intellectual Property Organization (Dissertaionsprojekt, Leitung: Prof. Dr. Regina F. Bendix, DFG-Forschergruppe Cultural Property).

Positions Held

2008-2011

2008-2011

10/03-03/08

2012

Oberassistent / Leitung Labor Populäre Kulturen, Populäre Kulturen, ISEK – Institut für Sozialanthropologie und Empirische Kulturwissenschaft, Universität Zürich.

Post-Doc, Kulturanthropologie / Volkskunde, Institut für Archäologie und Kulturanthropologie, Universität Bonn.

Post-Doctoral Fellow, Käte Hamburger Kolleg / Centre for Global Cooperation Research, Universität Duisburg–Essen. Project: Culture as Resource and Diplomacy: Between Geopolitics and Issues-Based Policy.

Post-Doc, Institut für Kulturanthropologie / Europäische Ethnologie, Georg August Universität Göttingen. Project: The Ethics of / in Negotiating and Regulating Cultural Property (Teilprojekt der Interdisziplinären DFG-Forschergruppe Die Konstituierung von Cultural Property: Akteure, Diskurse, Kontexte, Regeln).

Wissenschaftlicher Mitarbeiter / Doktorand, Institut für Kulturanthropologie / Europäische Ethnologie, Georg-August-Universität Göttingen. Project: Kommunikationsmuster und Entscheidungsfindung über Cultural Property im internationalen Gremium World Intellectual Property Organization (Teilprojekt der Interdisziplinären DFG-Forschergruppe Die Konstituierung von Cultural Property: Akteure, Diskurse, Kontexte, Regeln).

Education

venia Legendi in Empirische Kulturwissenschaft, Universität Zürich (CH). Habilitation: "Mittelmaß als Praxis und Konstellation. Orientierungen am Mittelmaß aus empirischkulturwissenschaftlicher Perspektive (eingereicht 11/2019)".

Dr. phil. in Kulturanthropologie / Europäische Ethnologie, Georg-August-Universität Göttingen (DE). Doktorarbeit: "Negotiating Tradition: The Pragmatics of International Deliberations on Cultural Property" (summa cum laude). Advisor: Prof. Dr. Regina F. Bendix (Göttingen), Prof. Dr. Donald F. Brenneis (UC Santa Cruz).

M.A. in Soziologie, Subjects: Soziologie (Hauptfach), Kulturanthropologie / Europäische Ethnologie, Wirtschafts- und Sozialpsychologie (Nebenfächer), Georg-August-Universität Göttingen (DE). Magisterarbeit: "Entwicklung von Open-Source-Software: Soziologische Diskussion einer spezifischen Form von Innovationsnetzwerk" (Sehr gut).

Studienaufenthalt im Rahmen des Erasmus-Programms, Subjects: Relazioni Pubbliche (Public Relations), Università degli Studi di Udine (IT).

Stays Abroad

o3/10-04/10 DAAD-Kurzstipendium für Doktoranden, Forschungsaufenthalte an der University of Chicago, University of California at Santa Cruz, School for Advanced Research in Santa Fe, USA.

Erasmus Teaching Staff Mobility Grant, Seminar für Kulturwissenschaft und Europäische Ethnologie, Universität Basel, Schweiz.

10/06-01/07 Erasmus-Programm, Public Relations, Università degli Studi di Udine, Italien.

Further Training and Qualifications

02/2018 Auftrittskompetenz, Universität Zürich.

05/2017 Leadership Skills for Postdocs, Universität Zürich.

01/2017 Project Management for Successful Postdocs, Universität Zürich.

10/2013 Gendersensible Didaktik, Universität Göttingen.

2013–2014 Zertifikatsprogramm Hochschuldidaktik, Georg-August-Universität Göttingen. Kurse:

Prüfen und Prüfungsrecht (01/2013); Aktivierende Methoden (03/2013); Basiskompetenzen Hochschullehre I (03/2013); Präsentieren und Rhetorik (05/2013); Kollegiale Lehrhospitation (06/2013); Basiskompetenzen Hochschullehre 2 (07/2013); Einsatz von E-Learning-Tools in der Lehre (11/2013); Kollegiales Praxisgespräch (11/2013); Beratung von Studierenden (01/2014).

Work in committees

seit 2016 Mitarbeit in diversen universitäten, fakultären und institutsübergreifenden Arbeitsgruppen

an der Universität Zürich (z.B. AG Sozialwissenschaften an der Phil. Fakultät / Studien-

gangsentwicklung, AG Methodenpool Qualitative Methoden an der UZH)

2018–2021 Mitverantwortlicher für das Forschungsnetzwerk Cultural Citizenship. Kooperationspro-

jekt zwischen dem ISEK – Populäre Kulturen (Universität Zürich), dem Departement Kulturanalysen und Vermittlung (Zürcher Hochschule der Künste) und dem Departement An-

gewandte Linguistik (Zürcher Hochschule für Angewandte Wissenschaften)

seit 2017 Sprecher der Kommission Arbeitskulturen in der Deutschen Gesellschaft für Volkskunde,

zusammen mit Irene Götz (München), Sarah May (Freiburg), Johannes Müske (Zürich) und

Manfred Seifert (Marburg)

Delegierter des Mittelbaus in der Kommission für Forschung und Nachwuchsförderung,

Philosophische Fakultät der Universität Zürich

2013–2019 H-Folk-Netzwerk, Editor

2015–2016 Vorstand Institut für Archäologie und Kulturanthropologie, Universität Bonn (Gruppe der

akademischen Mitarbeiter, Stellv.)

Zentrum für Theorie und Methodik der Kulturwissenschaften (ZTMK), Göttingen, Vor-

stand

Memberships

Deutsche Gesellschaft für Volkskunde (DGV)

Schweizerische Gesellschaft für Volkskunde (SGV), Sektion Zürich

European Association of Social Anthropologists (EASA), EASA Networks Anthropology of Law, Rights and Governance (LAWNET); Linguistic Anthropology (ELAN)

Societé Internationale d'Ethnologie et de Folklore (SIEF), SIEF Working Groups Narrative

Cultures; Cultural Heritage and Property

Rheinische Vereinigung für Volkskunde (RVV)

ab 2021 DFG-Netzwerk Erfahrung

2014–2018 DFG-Netzwerk Wettbewerb und Konkurrenz

Reviewer for

Reviewer für Journals: Critical Discourse Studies, American Ethnologist, International Journal of Heritage Studies, Anthropological Journal of European Cultures, Narrative Culture,

Zeitschrift für Volkskunde, Jahrbuch für Europäische Ethnologie, Global Cooperation Research Papers

Qualifikationsarbeiten auf Bachelor- und Masterniveau

Workshops Organized

Leitung Labor Populäre Kulturen, Institut für Sozialanthropologie und Empirische Kulturwissenschaft, Universität Zürich (Konzeption und Durchführung, Fellow-Programm, Nachwuchsförderung, Organisation von Tagungen und In-House-Workshops, Vorträgen, Podiumsdiskussionen, Lesungen).

Organisation von Panels bei Fachkonferenzen (Deutsche Gesellschaft für Volkskunde, Société Internationale d'Ethnologie et de Folklore).

Anstehend: Zusammen mit Dr. Sarah May und Dr. Johannes Müske: Morality as Organizational Practice. 19th Workshop of the Section Cultures of Work of the German Association of Cultural Anthropology and Folklore Studies (dgv), Freiburg, November 2021.

Anstehend: Zusammen mit Anna Weichselbraun, Ph.D.: Panel Sprechen und Zeitlichkeit, dgv-Kongress 2021, Regensburg, 20.-23. September 2021.

Zusammen mit Dr. Sarah May, Arbeitstreffen dgv-Kommission Arbeitskulturen, 27. November 2020.

Zusammen mit Dr. Christine Hämmerling und Prof. Dr. Silke Meyer: Workshop Moralische Ökonomie(n) – Kosten und Nutzen. 21.-22. Mai 2019, Labor Populäre Kulturen, ISEK, Universität Zürich.

Zusammen mit Prof. Dr. Markus Tauschek: Panel Comparison as Reflective and Affective Practice: Orientations Towards the Middle and Everyday Comparisons, SIEF-Kongress 2019, Santiago de Compostela, Spanien, 14-17. April 2019.

Podiumsdiskussion Wissensalltag / Alltagswissen. Orte, Medien und Praktiken. Perspektiven aus Anthropologie und Kulturwissenschaft. Im Rahmen des Science Festivals 100 Ways of Thinking, Kunsthalle Zürich, 18. Oktober 2018.

Organisation mit Dr. Sarah May und Dr. Johannes Müske, Vernetzt, entgrenzt, prekär? Arbeit im Wandel und in gesellschaftlicher Diskussion – kulturwissenschaftliche Perspektiven. 18. Arbeitstagung der dgv-Kommission Arbeitskulturen, 13. bis 14. September 2018 (Call for Papers als PDF / Programm als PDF / Tagungsbericht als PDF).

In-House-Workshop Forschungsförderung, Antrags- und Karriereplanung, mit Prof. em. Dr. Silke Göttsch-Elten, 24. Mai 2018, Labor Populäre Kulturen, ISEK, Universität Zürich.

In-House-Workshop Land / Stadt als räumliche Ordnungen und Kategorien, u. a. mit Prof. em. Dr. Silke Göttsch-Elten, Prof. em. Dr. Rolf Lindner, JProf. Dr. Ove Sutter, 17.-18. Mai 2018, Labor Populäre Kulturen, ISEK, Universität Zürich (Programm als PDF).

In-House-Workshop Historisch forschen, mit Prof. em. Dr. Silke Göttsch-Elten, 12. April 2018, Labor Populäre Kulturen, ISEK, Universität Zürich.

Organisation mit Dr. Christian Ritter (Collegium Helveticum, Zürich), Workshop Zusammenarbeit(en). Praktiken der Koordination, Kooperation und Repräsentation in kollaborativen Prozessen, 5.-6. Oktober 2017, Labor Populäre Kulturen, ISEK, Universität Zürich /

Collegium Helveticum, Zürich (Call for Papers als PDF / Programm als PDF).

In-House-Workshop Perspektiven ethnographischer Kulturanalyse, u. a. mit Prof. em. Dr. Rolf Lindner, 4.-5. Mai 2017, Labor Populäre Kulturen, ISEK, Universität Zürich (Programm als PDF).

Organisation mit Dr. Alejandro Esguerra (Potsdam) und Dr. Katja Freistein (Duisburg), Internationaler Workshop Micro-Moves in International Institutions, Standing Group Sociology of International Relations (AK SiB) / Deutsche Vereinigung für Politische Wissenschaft, February 9-10, 2017, Universität Potsdam (Call for Papers als PDF / Programm als PDF). Keynotes von Karin Knorr-Cetina (Chicago) und Thomas Scheffer (Frankfurt).

Organisation mit Dr. Katja Freistein (Duisburg) und Dr. Alejandro Esguerra Portocarrero (Duisburg), Interdisziplinärer Workshop Studying Micro-Practices in (International) Institutions: Chances and Limitations of Theory-Building, November 26-27, 2015, Centre for Global Cooperation Research (GCR), Duisburg (Programm als PDF).

Organisation mit Yonca Krahn (Zürich): Panel Sport und Sinne, dgv-Kongress 2015, Zürich, 22.-25. Juli 2015.

Organisation mit Prof. Dr. Charles Briggs (UC Berkeley) und Prof. Dr. Regina Bendix, International Working Conference Justice in Discourse, April 4–5, 2013, Göttingen (Programm als PDF). Mit Beiträgen u. a. von Prof. Dr. Srikant Sarangi (Cardiff), Prof. Dr. Jan Blommaert (Tilburg), Prof. Dr. Patrick Eisenlohr (Göttingen), Prof. Dr. Charles Briggs (Berkeley), Prof. Dr. Regina Bendix (Göttingen). (Tagungsbericht auf H-Soz-Kult)

Organisation mit Nadine Wagener-Böck M.A., Workshop "Subjektbegriffe der Europäischen Ethnologie" ("Concepts of the 'Subject' in European Ethnology"), December 13-14, 2012, Göttingen (Programm als PDF). Mit Beiträgen von u. a. Prof. em. Dr. Johannes Fabian (Amsterdam), Prof. Dr. Andreas Schmidt (Kiel), PD Dr. Jochen Bonz (Bremen).

Expositions

Wissensorte. Ethnografische / künstlerische Erkundungen (05/2018, Zürcher Hochschule der Künste). Ausstellung aus dem Projektseminar Wissensorte (Kooperationsprojekt zwischen ISEK – Populäre Kulturen mit der Zürcher Hochschule der Künste).